【裁判字號】    97,裁,1607
【裁判日期】    970227
【裁判案由】    償還公費
【裁判全文】
最  高  行  政  法  院  裁  定
                                     97年度裁字第01607號
上  訴  人  陸軍專科學校
代  表  人  甲○○
訴訟代理人  吳榮昌  律師
被 上訴 人  乙○○（原名官大福）
被 上訴 人  丙○○
上列當事人間償還公費事件，上訴人對於中華民國96年12月11日
高雄高等行政法院96年度簡字第321號判決，提起上訴，本院裁
定如下：
    主  文
上訴駁回。
上訴審訴訟費用由上訴人負擔。
    理  由
一、按對於適用簡易程序之裁判提起上訴或抗告，須經本院許可
    ，且該許可以訴訟事件所涉及之法律見解具有原則性者為限
    ，行政訴訟法第235條定有明文。
二、本件上訴人略以：行政程序法第131條係規定於行政處分章
    內，依體系解釋，行政程序法第131條規定應僅適用於因行
    政處分而發生之公法上請求權，上訴人與被上訴人間於民國
    81年12月2日發生「因行政契約而生之公費返還請求權」，
    於行政程序法施行前，應類推適用民法第125條規定，縱該
    15年消滅時效於90年1月1日行政程序法施行後，所殘餘之期
    間較行政程序法第131條第1項所訂之5年消滅時效長，亦不
    應受影響；退步言，縱認為本件於90年1月1日後有行政程序
    法的適用，亦應適用行政程序法第149條規定，而非適用行
    政程序法第131條規定。原判決未察行政程序法第131條之立
    法體系，誤將適用於行政處分的時效規定適用於本件行政契
    約，並套用民法總則施行法第18條立法意旨，認定上訴人對
    被上訴人等人的請求權已罹逾5年消滅時效，顯有適用法規
    不當之違法，爰請廢棄原判決等語，提起上訴。本院經核上
    訴意旨無所涉及之法律見解，具有原則上之重要情事，上訴
    人提起上訴，不合首揭規定，不應許可，其上訴難謂合法，
    應予駁回。另「行政契約，本法未規定者，準用民法相關之
    規定。」行政程序法第149條固有明定。惟公法上之請求權
    ，除法律有特別規定外，因5年間不行使而消滅，行政程序
    法第131條第1項已定有明文。是所謂行政契約，準用民法相
    關之規定，係指行政程序法未規定契約之性質者，得準用民
    法有關契約性質之規定而言。至於因行政契約而生之公法上
    請求權之消滅時效，應類推適用行政程序法第131條第1項之
    規定，尚無依行政程序法第149條規定準用民法第125條所規
    定消滅時效之餘地，並此敘明。
三、依行政訴訟法第249條第1項前段、第104條、民事訴訟法第
    95條、第78條，裁定如主文。
中    華    民    國    97    年    2     月    27    日
                    最高行政法院第三庭
                        審判長法官  黃  璽  君
                              法官  林  茂  權
                              法官  鄭  忠  仁
                              法官  黃  本  仁
                              法官  吳  東  都
以  上  正  本  證  明  與  原  本  無  異
中    華    民    國    97    年    2     月    29    日
                              書記官  王  福  瀛


司法院資訊處製作；財團法人民間司法改革基金會備份。
